Inventaris van het archief van de Vereniging van Raden van Arbeid, 1919-1988
Nationaal Archief, Den Haag
Vereniging van Raden van Arbeid
Vereniging Raden van Arbeid
1919-1988
P18
415 inventarisnummers; 18,00 meter
Normale geschreven, getypte, gedrukte en geprinte documenten, foto's en posters.
Nationaal Archief, Den Haag
Vereniging van Raden van Arbeid (1919-1988)
Het archief bevat stukken betreffende de oprichting en de werkzaamheden van de Vereniging van Raden van Arbeid zoals de organisatie en de administratieve voorbereiding van de uitvoering van de sociale verzekeringswetten door de Raden van Arbeid. Het bestaat uit notulen van de bestuursvergaderingen; verslagen van overleg met andere organen; circulaires aan de Raden van Arbeid; verslagen van Commissies; jaarverslagen; begrotingen en jaarrekeningen. Voorts documentatie over de Vereniging van Raden van Arbeid.
Archiefvorming
Geschiedenis van de archiefvormer
In 1919 werd de Radenwet
Wet van den 5den Juni 1913, tot regeling der Arbeiders-ziekteverzekering (Radenwet), Staatsblad, 1913, nr. 203.
van minister Talma van kracht en werden de Raden van Arbeid (Raden) opgericht. Samen met de Rijksverzekeringsbank (RVB) gingen zij de Invaliditeitswet (IW) en de Ouderdomswet van 1919 (beter bekend als de Vrijwillige Ouderdoms-verzekering VOV) uitvoeren. De Raden werden geleid door een bestuur dat bestond uit een door de Kroon benoemde voorzitter, drie werkgeversvertegenwoordigers en drie werknemersvertegenwoordigers. De Raden waren territoriale lichamen. Er werden er 39 opgericht, elk met een territoriaal werkgebied.
Vereniging van Voorzitter van Raden van Arbeid
De voorzitters van de Raden waren belast met de organisatie van de Raden. Zij wilden met elkaar samenwerken met als doel een zekere uniformiteit in de organisatie en wetstoepassing te bereiken. De voorzitters van de Raden van Amsterdam, Rotterdam en Den Haag namen het initiatief tot oprichting van de Vereniging van Voorzitters van Raden van Arbeid. In de notulen van de oprichtingsvergadering wordt gesproken over "... een vrije vereeniging waar uit vrije samenwerking - en dus niet door bindende besluiten - eenheid van handelen voortkomt".
Tien jaren Raden van Arbeid, Haarlem, Tjeenk Willink, 1930, p. 385.
De Vereniging van Voorzitters werd goedgekeurd bij Koninklijk Besluit van 26 augustus 1919. Het bestuur bestond uit vijf voorzitters van de Raden. Toen de bestuursleden van de Raden waren benoemd, werd de behoefte gevoeld hen te betrekken bij de Vereniging.
Vereniging van Raden van Arbeid
In januari 1920 werd besloten tot de oprichting van de Vereniging van Raden van Arbeid (Vereniging). Doel van de Vereniging was om door overleg tot eenheid van handelen te komen waarbij alle drie de stemgerechtigde elementen - arbeiders, werkgevers en ambtelijke voorzitters - betrokken waren. De statuten van de Vereniging kregen - in tegenstelling tot die van de Vereniging van Voorzitters - geen koninklijke goedkeuring. Minister van Arbeid Aalberse kon zich niet vinden in de organisatievorm. Het voorlopige bestuur bestond uit de vijf bestuursleden van de Vereniging van Voorzitters, twee arbeiders- en twee werkgeversleden.
In 1921 kwam het voorlopige bestuur met het voorstel de Vereniging te vormen op grond van artikel 44 van de Radenwet
Staatsblad, 1913, nr. 203.
. In dit artikel stond dat de Raden onderling in samenwerking gemeenschappelijke zaken konden regelen. Dit voorstel werd door de Raden aanvaard. In hetzelfde jaar kozen de leden van de Vereniging een definitief bestuur dat bestond uit drie voorzittersleden, drie werkgeversleden en drie arbeidersleden, en plaatsvervangende leden.
De Vereniging behartigde de belangen die de Raden gemeenschappelijk betroffen en bevorderde een goede uitvoering van de socialeverzekeringswetten door de Raden. De Vereniging was de gesprekspartner van de minister van Sociale Zaken, de RVB/Sociale Verzekeringsbank (SVB) en andere uitvoeringsorganen als het ging om overleg over beleidsaangelegenheden en vertegenwoordigde de Raden hierin. Zij trad op als adviescollege van de Raden en hield zich bezig met de administratieve voorbereiding van de uitvoering van wetten.
De taak van de Raden onderging in de loop van de tijd belangrijke uitbreidingen. Zij verrichtten werkzaamheden bij de uitvoering van de:
Ongevallenwet (sedert 1923)
Land- en Tuinbouwongevallenwet (1923)
Ziektewet (1930)
Kinderbijslagwet (1941)
Wet op het Consumentencrediet (1946)
Noodwet Ouderdomsvoorziening (1947)
Noodwet Kinderbijslag Kleine Zelfstandigen (1951)
Algemene Ouderdomswet (1957)
Algemene Weduwen- en Wezenwet (1950)
Kinderbijslagwet voor loontrekkenden (1963)
Kinderbijslagwet voor kleine zelfstandigen (1963)
Algemene Kinderbijslagwet (1963)
Looncontrole (onder andere in het bouwbedrijf)
Interimwet voor invaliditeitsrentetrekkers (1963)
Liquidatiewet Invaliditeitswetten (1964)
Liquidatiewet Ouderdomswet 1919 (1977).
Begin jaren dertig trad de Wet op de Rijksverzekeringsbank en de Raden van Arbeid
Staatsblad, 1933, nr. 598.
in werking. Het aantal Raden werd teruggebracht naar 24. De Raden en de RVB moesten voortaan samen de socialeverzekeringswetten uitvoeren en de RVB kreeg het toezicht op de Raden opgedragen. De wetswijziging gaf aanleiding tot wijziging van de statuten van de Vereniging.
De nieuwe statuten werden in 1934 goedgekeurd door de minister van Sociale Zaken en de Vereniging werd bij beschikking van de minister erkend. De voornaamste statutaire wijziging had tot doel aan het bestuur van de Vereniging bevoegdheden te geven die het tot dusver niet had. Het bestuur werd als gevolmachtigde van de Raden bevoegd tot handelen en soms ook tot binding van de Raden aan door haar getroffen regelingen. Het bestuur werd uitgebreid; het bestond voortaan uit vijf voorzitters van de Raden en zes vertegenwoordigers van werkgevers en werknemers. Uit de bestuursleden werd een college samengesteld dat optrad als het dagelijks bestuur van de Vereniging. Het college bestond uit drie voorzitters, één werkgevers- en één arbeidsvertegenwoordiger.
Tweede Wereldoorlog
Tijdens de Tweede Wereldoorlog werden met dezelfde regelmaat als voor de bezetting de maandelijkse bestuursvergaderingen gehouden, behalve in mei 1940 en in de maanden september 1944 tot en met mei 1945. De taak van de Vereniging werd uitgebreid omdat het werkterrein van de Raden van Arbeid groter werd. De Kinderbijslagwet en het Ziekenfondsbesluit traden in werking; de uitvoering daarvan werd door de Raden verzorgd.
In 1943 bestond het bestuur van de Vereniging alleen uit voorzitters; alle werkgevers- en werknemersbestuursleden en hun plaatsvervangers werden genoodzaakt hun functie als lid van de Raad van Arbeid neer te leggen. Krachtens nieuwe statuten werd vanaf eind 1943 de Vereniging bestuurd door haar voorzitter, bijgestaan door een Raad van Bijstand, bestaande uit zes voorzitters van Raden van Arbeid en vier afgevaardigden van de leden van de Raden van Arbeid. De Raad van Bijstand werd benoemd door de Secretaris-Generaal van het Departement van Sociale Zaken.
Na 1945
Na de bevrijding trad met goedkeuring van de Minister van Sociale Zaken het "moderamen" als bestuur van de Vereniging op. Het moderamen bestond uit de waarnemend voorzitter en de waarnemend secretaris. Nadat de werkgevers- en werknemersleden bij de Raden van Arbeid in december 1945 waren benoemd, werd in februari 1946 volgens de oude statuten een volledig bestuur en een dagelijks bestuur gekozen.
In 1953 werden twee Raden opgeheven. Ingaande 1954 werd het aantal werkgevers- en werknemersleden verhoogd van vier tot zes.
Met de Wet op de Rijksverzekeringsbank en de Raden van Arbeid wijzigde in 1956 de bestuursvorm van de RVB en veranderde de naam van RVB in SVB.
Wet van 31 mei 1956, houdende wijziging van de Wet op de Rijksverzekeringsbank en de Raden van Arbeid, Stb. 1933, 598 (Wijziging bepalingen inzake de Rijksverzekeringsbank), Staatsblad, 1956, nr. 297.
In 1975 verminderde het aantal bestuursleden afkomstig uit de kring van de voorzitters van de Raden van vijf naar drie. In hetzelfde jaar werd de vergadering van voorzitters van de Raden hernoemd in de Verenigingsraad. De samenstelling van de voorzittersvergadering bleef dezelfde.
In 1980 werden de statuten - met goedkeuring van de staatssecretaris van Sociale Zaken - opnieuw gewijzigd. De structuur van de Vereniging werd gewijzigd, de Verenigingsraad werd officieel en de samenstelling van het bestuur werd aangepast.
In 1988 werden de Raden en de SVB samengevoegd, waarbij de Raden werden omgevormd tot districtskantoren van de SVB. De Vereniging hield in 1988 op te bestaan.
Organisatie
De voorzitters van de Raden kwamen bijeen in de voorzittersvergadering (met ingang van 1975 Verenigingsraad genaamd). De voorzittersvergadering bracht advies uit aan het bestuur van de Vereniging. De uit te brengen adviezen werden vooraf besproken in de vergaderingen van de Raadscolleges.
De Vereniging hield elk jaar tenminste één algemene vergadering. In de algemene vergadering kwamen de voorzitters, de werkgevers- en de werknemersvertegenwoordigers van alle Raden tezamen en werden onderwerpen van algemeen belang aan de orde gesteld.
Vijftig jaar Vereeniging van Raden van Arbeid, uit een persoonlijke circulaire van de Vereniging, 1969.
Het bureau van en voor het bestuur van de Vereniging stond rechtstreeks onder directie van de voorzitter, terwijl de dagelijkse leiding berustte bij de secretaris. De secretaris verzorgde het secretariaat van de Vereniging en verrichtte werkzaamheden als correspondentie, het opmaken van jaarverslagen en circulaires aan de Raden. Het commerciële gedeelte omvatte het geldbeheer, de administratie van de collectieve verzekeringen voor de Raden, de aankoop van administratieve hulpmiddelen voor gezamenlijke rekening en benodigdheden en het centraal leveren van drukwerk.
Taakuitoefening
De Vereniging trachtte haar doelen te bereiken door:
het bevorderen van overleg met en tussen de Raden en het adviseren van de Raden over de uitvoering van de sociale verzekeringswetten
de Raden te vertegenwoordigen en hun gemeenschappelijke belangen te behartigen in het overleg met andere organen
het bevorderen van voorlichting over de sociale verzekering onder meer door het uitgeven van publicaties en het houden van lezingen, vergaderingen en congressen.
G.A.A.M. Boot, Veertig jaar Vereeniging van Raden van Arbeid, Sociaal Maandblad Arbeid, 15e jrg., 25 mrt. 1960, nr. 3, p. 174.
Circulaires
De Vereniging informeerde de Raden door middel van circulaires. De genummerde circulaires waren bestemd voor de Raden in het algemeen; de persoonlijke circulaires waren gericht aan de voorzitters van de Raden.
Commissies
De Vereniging stelde diverse commissies in die de Raden adviezen gaven, vaak naar aanleiding van een door hen voorgelegde kwestie. Er waren tijdelijke en permanente commissies. Ook waren er zogenaamde gemengde commissies die door de Vereniging en de RVB/SVB gezamenlijk werden ingesteld, omdat zij zowel het bestuur van de Vereniging als dat van de Bank van advies dienden. Hierin zaten vertegenwoordigers van de Vereniging, de RVB/SVB en de Verzekeringsraad/Sociale Verzekeringsraad
De Verzekeringsraad heeft bestaan van 1919 tot 1934; de Sociale Verzekeringsraad heeft bestaan van 1952-1995.
. De belangrijkste commissies waren de Studiecommissie, de Financieel-Comptabele Commissie, de VOV-commissie, de AOW/AWW-commissie en de Commissie Kinderbijslagwetten/AKW-commissie.
De Studie-Commissie (SCR) werd in 1922 opgericht. De SCR bestudeerde voorgestelde wetsontwerpen of wijzigingen in wet- en regelgeving op het gebied van de sociale verzekeringen en toetste deze aan de hand van de praktijk. Tevens adviseerde zij over bestaande wetsvoorschriften met het oog op uniforme wetstoepassing door de Raden. Daarnaast ontwierp de SCR regelingen die door de Raden als leidraad konden worden gebruikt zoals een schema voor personeelsformatie en een concept algemeen ambtenaren-reglement.
De Raden kregen met de invoering van de Ziektewet in 1930 het beheer over de ontvangen premiegelden. Hierdoor wijzigde de financiële verhouding tussen de Raden en de RVB. De Raden en de RVB stelde een gemeenschappelijke commissie in: Financieel-Comptabele Commissie (Fico). De Fico boog zich over problemen op het gebied van de financiën, de boekhouding en de begrotingen. Zij was betrokken bij de organisatie en de methode van administratie bij de Raden. Daarnaast hield de Fico zich bezig met het vaststellen van normen ter bepaling van de benodigde personeelsbezetting. Zij adviseerde bij problemen die ontstonden door de invoering van nieuwe wetten c.q. de intrekking van bestaande wetten.
De Jaarverslagcommissie deed voorstellen ten aanzien van de gegevens die in de jaarverslagen van de Raden moesten worden vermeld.
Wetsuitvoering
De Ouderdomswet, beter bekend onder de naam Vrijwillige Ouderdoms-verzekering (VOV), trad in 1919 in werking. In 1922 werd de VOV-commissie gevormd, bestaande uit een lid van de Verzekeringsraad, een Rijksadviseur en drie leden uit het Verenigingsbestuur. De commissie besprak de uitvoeringsproblemen van de VOV, voornamelijk het beheer en de besteding van voor de uitvoering toegestane gelden en de organisatie van de acquisitie. Het voeren van propaganda voor de VOV werd toevertrouwd aan de Vereniging, met financiële verantwoording aan de Verzekeringsraad. Hiervoor werd een VOV-propaganda-commissie in het leven geroepen.
In 1957 trad de Algemene Ouderdomswet (AOW) in werking. De uitvoering werd opgedragen aan de SVB; de Raden kregen onder meer tot taak het geven van vrijstellingen aan gemoedsbezwaarden. De AOW-commissie ontwierp de inrichting van de administratie bij de Raden. Zij gaf leiding aan de regionale vergaderingen, waarin een toelichting werd gegeven op de wetsbepalingen en op de ontworpen administratie. De commissie gaf advies aan het bestuur van de Vereniging over de uitvoering van de AOW. De leden van de AOW-commissie hadden ook zitting in de gemeenschappelijke AOW-commissie van de Vereniging en de SVB.
In 1959 trad de Algemene Weduwen- en Wezenwet (AWW) in werking, die door de Raden en de SVB werd uitgevoerd. De inrichting van de administratie, die voor de uitvoering van de AWW moest worden gevoerd, werd door een commissie ontworpen. In regionale vergaderingen werd een toelichting gegeven op de wetsbepalingen en de ontworpen administratie.
De AOW-commissie van de Vereniging en de gemeenschappelijke AOW-commissie van de Raden en de SVB werden beiden omgevormd tot een AOW/AWW-commissie. De AOW/AWW-commissie bracht ten aanzien van beide wetten adviezen uit. De gemeenschappelijke commissie was belast met het geven van adviezen inzake bij de uitvoering van de AOW en de AWW gerezen vraagpunten. De wettelijke bepalingen gaven niet altijd een pasklaar antwoord op de praktijk. In dergelijke gevallen kwam een zekere beleidsmatige wetsinterpretatie aan de orde. De commissie werd ook betrokken bij het ontwerpen en opstellen van richtlijnen voor de Raden en de SVB om te komen tot een gelijke wetsinterpretatie.
Vanaf 1963 werden de Raden de uitvoeringsorganen van de kinderbijslagverzekering in Nederland, bestaande uit de Algemene Kinderbijslagwet (AKW), de Kinderbijslagwet voor loontrekkenden en de Kinderbijslagwet voor kleine zelfstandigen. In 1963 werd de Commissie Kinderbijslagwetten ingesteld, waaraan vertegenwoordigers van de Vereniging en de SVB deelnamen. De commissie had tot taak wetstechnische problemen op te lossen, bijvoorbeeld op het terrein van de vaststelling van de verzekeringsplicht of de aanspraken op kinderbijslag.
Naar aanleiding van de wetswijzigingen, de invoering van de AKW en de voor de Raden opgezette interne administratie stelde de Commissie Voorbereiding Uitvoering Kinderbijslagwetten nieuwe administratieve voorschriften samen voor 'zelfdoeners'. 'Zelfdoeners' waren middelgrote en grote werkgevers, die de aan de uitvoering van de Kinderbijslagwet (voor loonarbeiders) verbonden werkzaamheden zelf verrichtten en ook de uitbetaling van de kinderbijslag op zich hadden genomen.
In de jaren zestig kwamen met Spanje, Turkije en Portugal verdragen inzake de sociale zekerheid tot stand. Voor de uitvoering van de kinderbijslagwetten hadden de verbindingsorganen in onderling overleg formulieren voor de verificatie van de nodige gegevens in de betrokken landen ontworpen. Eind jaren zestig vond er overleg plaats tussen de Vereniging en diverse partijen om bestaande problemen met verificatie op te lossen om misbruik van de kinderbijslag te voorkomen.
Overleg
De Vereniging pleegde sinds de jaren dertig periodiek overleg met de RVB/SVB, de Federatie van Bedrijfsverenigingen, het ministerie van Sociale Zaken en commissies van de Sociale Verzekeringsraad. Het overleg handelde onder meer over de uitvoering van de verschillende sociale verzekeringswetten en het vastleggen daarvan in richtlijnen en handleidingen.
Voorlichting
In 1921, 1927, 1946, 1960, 1970, 1975 en 1979 organiseerde de Vereniging landelijke congressen over de sociale verzekeringen. De behandelde onderwerpen waren onder meer: de uitvoeringsorganisatie, de ziekteverzekering, de kring van verzekerden, de menselijke verhoudingen bij de uitvoering van de sociale verzekering, kinderbijslag en/of kinderaftrek.
Al in 1926 werd een commissie voor publiciteit ingesteld. De Voorlichtingscommissie verzorgde de jaarlijkse uitgave van "De kleine gids" en een aantal folders, publicaties en films over de sociale verzekering. Zij ontwikkelde voorts verschillende wijzen van voorlichting.
In 1950 werd het eerste nummer van het maandblad "Documentatie Orgaan van de Vereeniging Raden van Arbeid" uitgebracht. Hierin werden alle wijzigingen en aanvullingen van de sociale verzekeringswetgeving gepubliceerd, inclusief de gewijzigde opvattingen bij de uitvoering en de jurisprudentie. Vanaf 1956 werd het tijdschrift uitgegeven door de Vereniging, de Federatie van Bedrijfsverenigingen en de SVB.
Literatuur
Boot, G.A.A.M., Veertig jaar Vereeniging van Raden van Arbeid, gepubliceerd in Sociaal Maandblad Arbeid, 15e jrg., 25 mrt. 1960, nr. 3, p. 167-176.
P.L. Gerritse, Van arbeid en groei: uit de geschiedenis van de Vereeniging van Raden van Arbeid 1920-1940, Vereeniging van Raden van Arbeid, 1940.
Kappelhof, T. en Kingma, V., Onderzoeksgids Sociale Verzekeringen 1890-1967.
Instituut voor Nederlandse geschiedenis. Haarlem, 2004. (Digitale publicatie op www.inghist.nl)
L. Opheikens, 60 jaar Raden van Arbeid en hun Vereniging 1919-1979, Te Rade, 8e jrg., feb. 1980, nr. 2.
Snoeck Henkemans, G., Verslag van de Vereeniging van Raden van Arbeid 1940-1960, Vereeniging van Raden van Arbeid, [1960].
Vereeniging van Raden van Arbeid, De groei van de sociale verzekering in Nederland: gedenkboek uitgegeven ter gelegenheid van het vijftigjarig bestaan van de Vereeniging van Raden van Arbeid in 1970, Amsterdam, 1969, p. 171.
Vereeniging van Raden van Arbeid, Vijftig jaar Vereeniging van Raden van Arbeid, uit een persoonlijke circulaire van de Vereniging, 1969.
Verschuur, T.J. ... (et al.) (samenst.), Tien jaren Raden van Arbeid, Haarlem, Tjeenk Willink, 1930.
Vereniging van Raden van Arbeid, Verleden, heden, toekomst, Amsterdam, 1979.
Internet
www.inghist.nl
www.svb.nl
Geschiedenis van het archiefbeheer
Het archief van de Vereniging beslaat de periode 1919-1988 en omvat de periode van de oprichting tot de opheffing van de Vereniging. De Vereniging is opgericht onder de naam Vereeniging van Raden van Arbeid. Deze naam is in 1979 gewijzigd in Vereniging van Raden van Arbeid. Bij de opheffing van de Vereniging in 1988 is geen rechtsopvolger aangesteld.
In haar taken was de Vereniging nauw verbonden met de SVB en haar rechtsvoorgangers, de RVB en de Raden van Arbeid. De archiefbescheiden van de RVB (periode 1901-1956) zijn overgebracht en bevinden zich bij het Nationaal Archief. Archiefbescheiden van de Raden van Arbeid bevinden zich bij het hoofdkantoor van de SVB te Amstelveen en andere archiefinstellingen.
Een overzicht van de archieven van de Raden van Arbeid is opgenomen in de Onderzoeksgids Sociale Zekerheid 1890-1967 (www.inghist.nl).
Deze archieven worden binnenkort bewerkt en op termijn overgebracht.
Het Verenigingsarchief bevat stukken betreffende de organisatie en de administratieve
voorbereiding van de uitvoering van de sociale verzekeringswetten door de Raden en stukken inzake de belangenbehartiging en de vertegenwoordiging van de Raden in contacten met andere organen.
Het archief bevond zich in het kantoor van de Vereniging, in het gebouw van de Raad van Arbeid te Amsterdam. Dit is destijds aan het Internationaal Instituut Sociale Geschiedenis (IISG) overgedragen. In 2002 is het gehele archief van de Vereniging dat aan het IISG was overgedragen, op initiatief van de SVB naar het hoofdkantoor te Amstelveen gebracht om te worden geïnventariseerd en bewerkt. Het is niet bekend of het archief al eerdere bewerkingen of selectie en vernietiging heeft ondergaan voordat het archief bij de SVB terecht kwam. Er waren geen toegangen op het archief aanwezig. De omvang van het archief dat bij het IISG lag opgeslagen, bedroeg 35 meter.
Van 1988 tot 2003 zijn de archieven van de voormalige Raden in het kader van opheffing van de Raden en overbrenging bijeengebracht op het hoofdkantoor van de SVB in Amstelveen. Dit heeft geleid tot een verzameling van archiefstukken die horen bij de RVB, de Raden van Arbeid en de Vereniging Raden van Arbeid. Deze verzameling betrof archiefbescheiden uit de periode 1901-1988. In 2001 is begonnen met de bewerking van dit archief. Uit het archief, bestaande uit losse papieren, dossiers, pakken, gebonden stukken en boeken, zijn archiefstukken van de Vereniging van Raden van Arbeid gescheiden van de archieven van de RVB en de Raden. De omvang van dit deel van het Verenigingsarchief is onbekend.
De SVB is in 2002 is gestart met de bewerking van het archiefmateriaal van de Vereniging, afkomstig van het IISG en geselecteerd uit het bij de SVB aanwezige archief. Er is geen selectie- of vernietigingslijst voor de Vereniging; de organisatie valt niet onder de Archiefwet 1995. De huidige verzameling archiefbescheiden is waarschijnlijk tot stand gekomen op basis van de PIVOT-methode.
Ten gevolge van selectie en vernietiging bedraagt de huidige omvang nu 18 meter. Los van de bewerking is het zeer waarschijnlijk dat door verhuizingen van de Vereniging stukken verloren zijn gegaan.
De verwerving van het archief
De rechtstitel is (nog) onbekend
Inhoud en structuur van het archief
Selectie en vernietiging
Ten gevolge van selectie en vernietiging bedraagt de huidige omvang nu 18 meter. Voor een overzicht van de vernietigde stukken, zie de bijlage. Los van de bewerking is het zeer waarschijnlijk dat door verhuizingen van de Vereniging stukken verloren zijn gegaan.
Ordening van het archief
De archiefstukken zijn geordend in series en in onderwerpsdossiers.
Aanwijzingen voor de gebruiker
Openbaarheidsbeperkingen
Deels openbaar, deels beperkt openbaar (B).
Materiële beperkingen
Het archief kent geen beperkingen voor het raadplegen van stukken als gevolg van slechte materiële staat
Aanvraaginstructie
Openbare archiefstukken kunnen online worden aangevraagd en gereserveerd. U kunt dit ook via de terminals in de studiezaal van het Nationaal Archief doen. Om te kunnen reserveren dient u de volgende stappen te volgen:
U maakt een profiel aan op www.gahetna.nl, en logt vervolgens in
Via de archiefinventaris (alleen de beschrijvingen met rode nummers) selecteert u het gewenste archiefstuk door op de knop 'Reserveren' te klikken
In het volgende scherm geeft u aan op welke dag u het archiefstuk wilt inzien
Indien u zich bevindt in de studiezaal en een tafelnummer heeft ontvangen kunt u dit nummer vermelden. Als u geen tafelnummer heeft kunt u tafelnummer 777 laten staan
Vervolgens bevestigt u uw reservering door deze te versturen.
Verwant materiaal
Beschikbaarheid van kopieën
Inventarisnummers van dit archief zijn niet in kopievorm beschikbaar
Bijlagen